【裁判字號】    95,竹小,452
【裁判日期】    951025
【裁判案由】    返還合夥出資
【裁判全文】
臺灣新竹地方法院民事小額判決         95年度竹小字第452號
原      告  甲○○
被      告  乙○○
上列當事人間請求返還合夥出資事件，本院於民國95年10月5日
辯論終結，判決如下：
    主  文
被告應給付原告新臺幣壹拾萬元，及自民國九十五年四月十四日
起至清償日止，按年息百分之五計算之利息。
訴訟費用新臺幣壹仟元由被告負擔。
本判決得假執行。
    事實及理由
一、原告主張：兩造於民國93年12月間在電玩店認識，於認識約
    半年後，被告向原告佯稱其有投資成衣廠生意，每月獲利不
    錯，倘原告願意出錢投資的話，每月亦可分得新臺幣（下同
    ）10,000元至20,000元不等之紅利，原告不疑有他，乃於94
    年7月4日向華南商業銀行股份有限公司貸款200,000元後，
    受騙於同月7日將其中100,000元交付被告，嗣於交付款項後
    之94年8、9月間，被告均以公司近來營運不好，無法給付紅
    利為由加以塘塞，迄於94年10月間，被告另告知公司因無法
    繼續經營，已決定結束營業，惟會將原告之前所給付之100,
    000元款項返還原告，詎嗣屢經原告多次催討，被告均以各
    種理由百般拖延，迄仍未將前開款項返還，為此，爰依民法
    不當得利之法律關係提起本訴，並聲明：被告應給付原告10
    0,000元，及自支付命令送達翌日（即95年4月14日）起至清
    償日止，按年息百分之5計算之利息。
二、被告則以：兩造僅有一面之緣，素不相識，而被告僅是在成
    衣批發店上班，從未曾向原告提到增資、投資之事，亦未曾
    收受原告所交付之100,000元現款，反是原告前曾向被告借
    款600,000元，但因借款當時並未要求原告書寫借據，以致
    嗣向原告催討還款均遭拒絕，而原告迄仍未將前開借款債務
    返還，現竟反誣指被告曾收受其所交付之100,000元款項，
    動機可議，實係欲藉虛構之事實，以達其勒索錢財之目的；
    又原告前經友人介紹以欠錢為由，拜託被告貸款週轉，惟因
    原告各項條件均不符合而作罷，自此，兩造即未曾再見面，
    何來拿錢投資之事；再原告曾在今年過年前向被告借款20,
    000元，但遭被告拒絕，則原告提起本訴，實無理由等語，
    資為抗辯，並聲明：駁回原告之訴。
三、得心證之理由：
(一)查原告主張之前開事實，業據其提出華南商業銀行貸款契約
    書、存款往來明細表、錄音帶及譯文各1件為證，而被告則
    以前開情詞置辯，是本件所應審究之爭點厥為1.被告是否有
    收受原告所交付之100,000元款項？2.若有，則被告受領100
    000元是否無法律上原因？茲論述如下：
  1.被告是否有收受原告所交付之100,000元款項？
  (1)本件被告固否認曾收受原告所交付100,000元款項之情，惟
    被告先則辯稱：伊只是在成衣批發公司上班，未曾向原告提
    及增資事宜，反是原告曾向伊借款600,000元，但因借款當
    時並未要求原告書寫借據，以致嗣向原告催討還款均遭拒絕
    ，而原告迄仍未將前開借款債務返還等語（見臺灣苗栗地方
    法院95年度苗小字第387號卷第4頁），嗣又辯稱：伊與原告
    僅有一面之緣，素不相識，伊既未開設成衣批發公司，亦非
    商人，從未招攬原告投資作生意，原告係以虛構之事實欲達
    其勒索錢財之目的等語（見同上卷第12頁），迄再改稱：兩
    造素不相識，原告係經友人介紹以欠錢為由，拜託伊貸款週
    轉，惟因原告各項條件均不符合而作罷，自此，兩造即未曾
    再見面，何來拿錢投資之事等語（見本院卷第12頁），旋於
    本院95年10月5日言詞辯論期日時，已坦承其與原告確係在
    電玩店打電動認識，惟另改口辯稱：兩造若有談論到錢的事
    ，可能是因伊在從事銀行信用貸款之代辦業務，而原告有介
    紹客戶，故伊要給付原告佣金，又原告曾在過年前向伊借20
    ,000 元，但遭伊拒絕等語（見本院卷第40、41頁），核諸
    被告歷次所辯前詞，不僅前後矛盾、反覆歧異，且大相逕庭
    、互有扞挌，則被告前開辯詞已難遽信。
  (2)次查，被告並不否認曾與原告通過電話，雖另辯稱：伊與原
    告通電話，不可能提到成衣的事情，因伊在從事銀行信用貸
    款代辦業務，若電話中有談論到錢的事情，可能是原告有介
    紹客戶，故伊要給付原告佣金云云（見本院卷第40頁），惟
    經本院訊之被告，原告是否曾經介紹客戶，而你必須給付原
    告佣金？時，被告則又改口辯稱：原告沒有介紹過客戶給我
    等語（見本院卷第41頁），是參諸被告所辯前詞仍是反覆矛
    盾，實無從憑採。再查，本件被告既已自承確與原告通過電
    話，而經本院當庭勘驗播放兩造之通話內容，核與原告所提
    之電話譯文大致相符，此有原告所提之電話譯文及錄音帶附
    卷可稽，而被告確已於電話中坦認有於7月7日拿取原告100,
    000元之情，足見原告前開主張堪信為真實，是被告前開所
    辯實不足採。
  2.若有，則被告受領100000元是否無法律上原因？
  (1)按無法律上之原因而受利益，致他人受損害者，應返還其利
    益。雖有法律上之原因，而其後已不存在者，亦同，民法第
    179 條定有明文。依此規定，不當得利之成立要件，必須無
    法律上之原因而受利益，致他人受損害，且該受利益與受損
    害之間有因果關係存在。次按負舉證責任之當事人，須證明
    至使法院就該待證事實獲得確實之心證，始盡其證明責任，
    倘不負舉證責任之他造當事人，就同一待證事實已證明間接
    事實，而該間接事實依經驗法則為判斷，與待證事實之不存
    在可認有因果關係，足以動搖法院原已形成之心證者，將因
    該他造當事人所提出之反證，使待證事實回復至真偽不明之
    狀態。此際，自仍應由主張該事實存在之一造當事人舉證證
    明之，始得謂已盡其證明責任，最高法院93年度台上字第20
    58號判決意旨參照。
  (2)經查，原告確有於94年7月7日交付被告100,000元現款之事
    實，已如前述，則原告自因而受有上開金額之損失，被告則
    受有受領前開金額之利益，而原告所受之損害與被告之受益
    間顯有因果關係存在。又原告既業已舉證證明確有交付被告
    100,000元之事實，而原告所主張兩造間並無其他法律關係
    存在之情，亦為被告所不爭執，就此堪認原告亦已就不當得
    利之構成要件盡其舉證責任。至被告雖另以前揭情詞置辯，
    惟此均為原告所否認，揆諸前開說明，則被告即應就其收受
    前開100,000元款項之法律上原因存在，盡其舉證之責任，
    此即屬舉證責任之轉換，惟被告始終無法說明究係基於何法
    律上原因收受原告所交付之前開款項，復未能提出任何證據
    證明其收受款項係有法律上之原因存在，則其前開所辯均非
    足採。
(二)從而，原告依據不當得利之法律關係，訴請被告給付100,00
    0元及自支付命令送達翌日（即95年4月14日）起至清償日止
    ，按年息百分之5計算之法定遲延利息，於法即無不合，應
    予准許。
四、本件為適用小額訴訟程序所為被告敗訴之判決，應依職權宣
    告假執行，並於裁判時確定訴訟費用額。
五、本件判決之基礎已臻明確，兩造其餘攻擊防禦方法及舉證，
    核與前揭判斷不生影響，無庸一一論列，併此敘明。
據上論結，本件原告之訴為有理由，依民事訴訟法第436條之23
、第436條第2項、第436條之20、第436條之19第1項、第78條，
判決如主文。
中    華    民    國    95    年    10    月    25    日
                  新竹簡易庭    法  官  高敏俐
上列為正本係照原本作成。
如對本判決上訴，非以違背法令為理由，不得為之，且須於判決
送達後20日內向本院提出上訴狀（須按他造當事人之人數附繕本
）。
中    華    民    國    95    年    10    月    25    日
                                書記官  黎秀娟


司法院資訊處製作；財團法人民間司法改革基金會備份。
